臺灣臺北地方法院民事判決　　　　　　　　　　　　九十二年度訴字第五八七五號
　　原　　　告　欣格聯合企業股份有限公司
　　法定代理人　丁○○
　　訴訟代理人　乙○○
　　被　　　告　上格儀器有限公司
　兼法定代理人　丙○○
　　被　　　告　甲○○
當事人間請求損害賠償事件，本院於民國九十三年四月二十九日言詞辯論終結，判決
如下：
    主  文
被告應連帶給付原告新台幣捌拾貳萬仟元，及被告上格儀器有限公司及被告甲○○
自民國九十三年四月十四日起，被告丙○○自民國九十三年一月二十五日起均至清償
日止，按年息百分之五計算之利息。
原告其餘之訴駁回。
訴訟費用由被告連帶負擔十分之六；餘由原告負擔。
本判決第一項於原告以新台幣貳拾柒萬肆仟佰元供擔保後，得假執行。
原告其餘假執行之聲請駁回。
    事實及理由
一、程序方面：本件被告經合法通知，均未於言詞辯論期日到場，核無民事訴訟法第
    三百八十六條所列各款情形，爰依原告之聲請，由其一造辯論而為判決。
二、原告主張被告上格儀器有限公司（下稱被告上格公司）前向原告承租車號為５Ｅ
    －５０５２（下稱５０５２號車）、５Ｅ－５０６２（下稱５０６２號車）之車
    輛貳台，租期均自民國九十一年十月一日起至九十四年九月三十日為止，租金每
    月新台幣（下同）七萬二千元，保證金各三十萬元。詎被告上格公司自九十二年
    四月二日起即未繳租金，並停止營業，原告已依租約第七條第一項之約定於九十
    二年八月三十一日終止租約，茲請求於租約終止後，被告上格公司應給付之款項
    如下：(一)自九十二年四月二日起至同年八月三十一日為止之租金，共計五期為三
    十六萬元，二部車之租金共七十二萬元。(二)依租約第三條第八項之約定，被告上
    格公司應負擔於承租期間所發生之違規罰款，並返還原告之代墊費，而租賃期間
    被告上格公司就車號５０５２號車有七千七百元之罰款，５０６２號車有七千三
    百元之罰款，合計一萬五千元均由原告代為繳納，自應由被告返還。(三)依租約第
    三條第一項、第十項之約定，被告上格公司有於契約終止時，將承租車輛保持原
    狀返還原告之義務，惟原告取回車輛時，５０６２號車之方向盤、儀表板、電子
    ，亦應由被告上格公司負賠償責任。(四)依租約第七條第一項，被告因違約而致租
    約終止時，應給付原告車價百分之二十五之折舊損失，系爭車輛之新車價為每部
    一百九十三萬元，則被告上格公司應付原告每部車四十八萬二千五百元，共計九
    十六萬五千元之折舊損失。綜上，被告上格公司應給付原告共二百一十萬元，扣
    除被告上格公司於各租約之保證金六十萬元，於抵充部分租金後，尚欠原告一百
    五十萬元。而被告丙○○、甲○○為系爭租約之連帶保證人，自應與被告上格公
    司負連帶保證責任。
    為此求為判決：被告應連帶給付原告一百五十萬元及自起訴狀繕本送達翌日起至
    清償日止，按週年利率百分之五計算之利息。並願供擔保請准宣告假執行。
三、原告主張之事實，業據提出租賃契約、罰單及代繳收據、車輛之銷售發票、５０
    ６２號車受損之照片、維修發票、行照等件為證，核屬相符，自堪信為真實。惟
    按，當事人得約定債務人於債務不履行時，應支付違約金。又違約金，除當事人
    另有訂定外，視為因不履行而生損害之賠償總額。又約定之違約金額過高者，法
    院得減至相當之數額，民法第二百五十條第一、二項、第二百五十二條分別定有
    明文。查兩造於租約第七條約定「承租人如有違反以上各項義務或本契約任何約
    定條款、．．．．時，承租人同意出租人得不經通知或催告，逕行終止契約並收
    回或請求返還租賃物及損害賠償，承租人應無條件付清全部積欠租金及其他應付
    之款項，及賠償出租人車輛重置價值百分之二十五之折舊損失」等語，依其文義
    觀之，顯係兩造於承租人不履行債務時，應支付違約金之約定，而其計算方式則
    以車價百分之二十五定之，惟查，原告將其所有車輛出租予被告使用時，其折舊
    損失本即已計算包括於租金價額內，而無再向承租人請求折舊損失之理，則原告
    以車價四分之一即每輛車為四十八萬二千五百元（計算式：0000000*0.25=48250
    0，），為折舊損失作為債務不履行之違約金，應屬過高，而非合理，本院認依
    被告違約之程度、原告因其違約所支出之費用勞力等各情，應酌減至每車以賠償
    原告二個月之租金即十四萬四千元為適當，是此部分原告之請求在二十八萬八千
    元之範圍內為有理由，逾此部分之請求即屬無據，應予駁回。
四、綜上所述，原告所請求之各項金額：(一)自九十二年四月二日起至同年八月三十一
    日為止之租金，共計五期為三十六萬元，二部車之租金共七十二萬元。(二)依租約
    第三條第八項之約定，被告上格公司應負擔於承租期間所發生之違規罰款，並返
    還原告之代墊費，而租賃期間被告上格公司就車號５０５２號車有七千七百元之
    罰款，５０６２號車有七千三百元之罰款，合計一萬五千元。(三)依租約第三條第
    一項、第十項之約定，被告上格公司有於契約終止時，將承租車輛保持原狀返還
    原告之義務，惟原告取回車輛時，５０６２號車之方向盤、儀表板、電子設備等
    機件均遭拆解，致原告維修花費四十萬元。(四)依租約第七條第一項，被告因違約
    而致租約終止時，應賠償原告九十六萬五千元之折舊損失，其中二十八萬八千元
    部分，合計共一百四十二萬三千元部分之請求，均有理由。又原告主張被告上格
    公司已繳交共六十萬元之保證金並以之抵充租金，核無不合，是抵充後合計被告
    上格公司尚應給付八十二萬元三千元。再被告甲○○及被告丙○○為系爭租賃契
    約之連帶保證人乙節，亦有租賃契約為憑，故原告請求被告連帶給付八十二萬三
    千元及各自起訴狀繕本送達翌日起即被告上格公司及被告甲○○自九十三年四月
    十四日起、被告丙○○自九十三年一月二十五日起均至清償日止，按週年利率百
    分之五計算之利息，為有理由，逾此部分之請求，與法不合，應予駁回。
五、原告陳明願供擔保，聲請宣告假執行，經核其勝訴部份，合於法律之規定，爰酌
    定相當之擔保金額宣告之；其餘假執行之聲請，因訴之駁回而失所依附，不予准
    許。
六、結論：本件原告之訴，為一部有理由，一部無理由，並依民事訴訟法第三百八十
    五條第一項、第八十五條第二項、第三百九十條第二項，判決如主文。
中　　　華　　　民　　　國　　九十三　　年　　　五　　　月　　三十一　　日
                                     民事第一庭  法  官 王貞秀
右為正本，係照原本作成。
如對本判決上訴，須於判決送達後廿日內向本院提出上訴狀
中　　　華　　　民　　　國　　九十三　　年　　　五　　　月　　三十一　　日
                                                 書記官 劉寶鈴
